臺灣臺北地方法院民事判決　　　　　　　96年度訴字第4345號
原　　　告　乙○○
訴訟代理人　蕭顯忠律師
被　　　告　甲○○○
上列當事人間債務人異議之訴事件，本院於96年10月1日言詞辯
論終結，判決如下：
    主  文
臺灣臺北地方法院民事執行處九十六年度執字第一五八六九號強
制執行事件所為之強制執行程序應予撤銷。
訴訟費用由被告負擔。
    事實及理由
一、原告方面：
（一）被告持有原告於民國85年3月10日所簽發，面額新臺幣（
      下同）88萬元，到期日85年3月10日之本票1紙，嗣聲請本
      票裁定，經本院於85年12月24日以85年度票字第27025 號
      裁定准予強制執行確定。被告乃於96年3月7日持上開本票
      裁定為執行名義，聲請對原告為強制執行，經本院民事執
      行處以96年執字第10362號執行在案。
（二）系爭本票到期日為85年3月10日，依票據法第22條第1項規
      定，被告對原告之票據權利自發票日起3年間不行使，因
      時效而消滅。且本票裁定係屬非訟事件，並無實體法上法
      律關係存否之效力，被告之請求權消滅時效期間，並不因
      取得法院許可強制執行之裁定而延長為5年，是被告迄96
      年3月7日始執上開准許強制執行之本票裁定，聲請強制執
      行，顯已逾3 年之消滅時效期間，其請求權已罹於時效而
      消滅。原告行使時效抗辯權之結果，即有妨礙被告請求權
      之事由發生，故本院民事執行處96年度執字第15869號強
      制執行程序應予撤銷。
（三）並聲明：本院民事執行處96年度執字第15869號強制執行
      事件所為之強制執行程序應予撤銷。
二、被告則以民法第125條規定請求權時效消滅期間為15年；且
    其早於85年4月17日、87年6月16日及88年1月20日向原告催
    告清償，然因無法支應扣押費用5000萬元而作罷等語。並聲
    明：原告之訴駁回，訴訟費用由原告負擔。
三、兩造不爭執事項：
（一）被告持有原告於85年3月10日所簽發，面額為88萬元，未
      載到期日之本票1張（下稱系爭本票）。經被告於85年間
      就向本院聲請本票裁定，經本院85年12月24日以85年度票
      字第27025號裁定准予強制執行並確定。
（二）被告於96年3月7日以上開本票裁定為執行名義，向本院具
      狀聲請對原告為強制執行，並經本院以96年度執字第
      15869號強制執行在案。
四、本件主要之爭點厥為原告於被告執行名義成立後，是否有消
    滅或妨礙被告請求之事由發生？經查：
（一）按法律所以規定短期消滅時效，係以避免舉證困難為主要
      目的，如請求權經法院判決確定，或和解、調解成立者，
      其實體權利義務關係，業已確定，不再發生舉證問題，為
      保護債權人之合法利益，以免此種債權人明知債務人無清
      償能力，仍須不斷請求強制執行或為其他中斷時效之行為
      ，並為求其與強制執行法第4條第3項相呼應，所以有民法
      第137條第3項 延長時效期間為5年之規定，是該項所稱與
      確定判決有同一效力之執行名義，係指實體上爭執業已確
      定者而言（最高法院83年度台上字第2675號裁判意旨可參
      ）。而本票執票人依票據法第123條規定，聲請法院裁定
      許可對發票人強制執行，本質屬非訟事件，裁定並無審酌
      實體上法律關係存否之實質確定力，自非與確定判決有同
      一效力之執行名義，執票人之請求權消滅時效期間，並不
      能因取得法院許可強制執行之裁定而延長為5年，亦不足
      以發生時效中斷之效力。
 （二）再按票據法第22條第1項規定，票據上之權利，對匯票承
       兌人及本票發票人，自到期日起算，三年間不行使，因
       時效而消滅。又消滅時效，因起訴而中斷；開始執行行
       為或聲請強制執行與起訴有同一效力；時效中斷者，自
       中斷之事由終止時，重行起算，亦分別為民法第129條第
       1項、第2項、第137條第1項所明定。是聲請強制執行雖
       可發生中斷時效之效力，但於聲請強制執行前已經時效
       完成者，則不發生時效中斷與否之問題。
（三）查被告所持有原告簽發之系爭本票之時效，自發票日85年
      3 月10日起算，迄至88年3月9日已滿3年期限，被告遲至
      96年3 月7日始具狀對原告聲請強制執行（見本院96年度
      執字第15869號卷所附被告之民事強制執行聲請狀及收文
      章），顯已逾3年期間而罹於時效消滅。雖系爭本票曾於
      85年12月24日經本院裁定准予強制行，嗣經確定（見本院
      96年度執字第15869號卷復本院民事裁定及確定證明書各
      1紙），惟本票執票人依票據法第123條規定，聲請法院裁
      定許可對發票人強制執行，係屬非訟事件，此項裁定並無
      確定實體上法律關係存否之實質確定力，故向法院聲請本
      票裁定者，非屬民法第129條第1、2項各款事由，無從生
      時效中斷之效力，且非屬於與確定判決有同一效力之執行
      名義，執票人之請求權消滅時效期間，亦不能因取得法院
      許可強制執行之裁定而延長為5年。
（四）從而，被告所持執行名義之請求權，於聲請強制執行時，
      既已罹於時效而消滅，依民法第144條第1項「時效完成後
      ，債務人得拒絕給付。」之規定，原告自得拒絕給付被告
      系爭票款，此屬於執行名義成立後，所發生妨礙債權人請
      求之事由，與強制執行法第14條第1項所規定之情形相符
      ，原告為此訴請判決不許強制執行，為有理由。
五、綜上所述，本件原告因被告持以聲請強制執行之執行名義之
    請求權，已罹時效而消滅，是原告主張被告所持執行名義所
    示之請求權消滅時效已完成，請求判決不許強制執行，為有
    理由，應予准許。
六、本件事證已臻明確，兩造其餘攻擊或防禦方法，經本院審酌
    後，認均與本件之結論無涉，茲不予論述，併予敘明。
七、據上論結原告之訴為有理由，依民事訴訟法第78條，判決如
    主文。
中　　華　　民　　國　　96　　年　　10　　月　　15　　日
                  民事第四庭    法　官　吳定亞
以上正本係照原本作成
如對本判決上訴，須於判決送達後20日內向本院提出上訴狀
中　　華　　民　　國　　96　　年　　10　　月　　15　　日
                    　　　　　　書記官　高秋芬
